臺灣屏東地方法院刑事判決　　　　　　　 94年度易字第367號
公　訴　人　臺灣屏東地方法院檢察署檢察官
被　　　告　丁○○
上列被告因竊盜案件，經檢察官提起公訴（民國94年度偵字第21
14號），被告為有罪之陳述，並聽取當事人之意見後，裁定改依
簡式審判程序審理，本院判決如下：
    主  文
丁○○共同攜帶兇器、毀壞其他安全設備而竊盜，處有期徒刑陸
月，如易科罰金，以佰元折算壹日。扣案油壓剪壹支沒收。
    事  實
一、丁○○與年籍姓名不詳綽號「阿永」之成年男子，共同基於
    不法所有之犯意，於94年3 月29日凌晨3 時30分許，騎乘未
    懸掛車牌之重型機車（該車車牌號碼係PHX-863 號，為丙○
    ○所有，於94年3 月27日12時30分許，在屏東縣佳冬鄉○○
    村○○路塭子漁港旁遭竊），至屏東縣林邊鄉○○○段597
    號大安漁塭鐵皮工寮，持年籍姓名不詳綽號「阿永」之成年
    男子所有客觀上對人之生命、身體具有危害性之油壓剪1 支
    ，破壞該工寮之鐵皮安全設備後侵入該工寮，竊取甲○○所
    有之電纜線二梱，得手後將之置於上開機車腳踏板上，於同
    日5 時許，丁○○騎乘上開機車搭載年籍姓名不詳綽號「阿
    永」之成年男子，欲駛離現場時，為警當場查獲，並扣得上
    開油壓剪1 支，該綽號「阿永」之成年男子則趁隙逃逸。
二、案經告訴人甲○○訴由屏東縣警察局東港分局報由臺灣屏東
    地方法院檢察署檢察官偵查起訴。
    理  由
一、以上揭事實，業據被告於警詢、偵查及本院審理時坦承不諱
    ；且經證人甲○○於警詢及證人即查獲之員警乙○○於偵查
    、本院審理時分別證述屬實；亦有搜索、扣押筆錄、扣押物
    品目錄表贓物認領保管單各乙紙及照片6 幀為證，此外復有
    油壓剪1 支扣案為憑，事證明確，被告犯行應可認定。
二、核被告所為係犯刑法第321 條第1 項第2 、3 款之攜帶兇器
    毀壞安全設備竊盜罪；被告與年籍姓名不詳綽號「阿永」之
    成年男子就上開犯行，有犯意聯絡及行為分擔，為共同正犯
    。本院審酌被告有違反麻醉藥品管理條例、竊盜、贓物等前
    科紀錄，素行非佳，有臺灣屏東地方法院檢察署刑案資料查
    註紀錄表、臺灣高等法院被告全國前案紀錄表各乙份在卷可
    按，其不思以己力獲取所需，任意竊取他人財物，致告訴人
    受有財產上之損失，自應受相當之刑事非難，惟念及被告犯
    後尚知坦認犯行，及其犯罪手段、所竊取財物之價值、被害
    人已領回失物等一切情狀，量處如主文所示之刑，並諭知易
    科罰金折算標準，以示懲戒。扣押之油壓剪1 支，為共同正
    犯年籍姓名不詳綽號「阿永」之成年男子所有，且係供犯罪
    所用之物，業據被告於於警詢時陳述明確，應依刑法第38
    條第1 項第2 款規定，宣告沒收。
三、公訴人另以：丁○○基於意圖為自己不法所有之概括犯意，
    先於94年3 月27日12時30分許，在屏東縣佳冬鄉○○村○○
    路塭子漁港旁，竊取丙○○所有之車牌號碼為PHX-863 號重
    型機車1 輛，得手後供己使用，並將該車車牌丟棄，因認被
    告涉犯刑法320 條第1 項竊盜罪云云。惟：
  (一)按犯罪事實應依證據認定之，無證據不得認定其犯罪事實；
    不能證明被告犯罪者，應諭知無罪之判決，刑事訴訟法第15
    4 條第2 項、第301 條第1 項分別定有明文。又按刑事訴訟
    法第161 條第1 項規定：檢察官就被告犯罪事實，應負舉證
    責任，並指出證明之方法。對於其所訴之被告犯罪事實，應
    負提出證據及說服之實質舉證責任，倘所提出之證據，不足
    為被告有罪之積極證明，或其闡明之證明方法，無從說服法
    官以形成被告有罪之心證，基於無罪推定之原則，自應為被
    告無罪判決之諭知。所謂「認定犯罪事實之證據」，係指足
    以認定被告確有犯罪行為之積極證據而言，如未發現相當證
    據，或證據不足以證明，自不能以推測或擬制之方法，以為
    裁判基礎；再者，刑事訴訟上證明之資料，無論其為直接證
    據或間接證據，均須達於通常一般人均不致於有所懷疑，而
    得確信其為真實之程度，始得據為有罪之認定，若其關於被
    告是否犯罪之證明未能達此程度，而有合理性懷疑之存在，
    致使無從形成有罪之確信，根據「罪證有疑，利於被告」之
    證據法則，即不得遽為不利被告之認定，其以情況證據（即
    間接證據）斷罪時，尤須基於該證據在直接關係上所可證明
    之他項情況事實，本乎推理作用足以確證被告有罪，方為合
    法，不得徒憑主觀上之推想，將一般經驗上有利被告之其他
    合理情況逕予排除。
  (二)本件公訴人認為被告涉犯上開竊盜罪，無非係以被害人丙
    ○○之警詢陳述扣案之黑色山葉牌125CC機車（ 引擎號碼
    ：5DC-002302）1 台扣押筆錄及扣押物品錄表各乙紙東
    港分局林邊分駐所警員之偵查報告贓物認領保管單乙紙
    本件係被告持有贓車被查獲，被告既然無法交代該機車之來
    源，則依「抓賊在贓」的基本推論：查獲持有贓物時，基本
    上應先推定持有者是因竊盜而持有贓物，除非有其他證據可
    以證明其所持有的贓物是收受贓物、搬運贓物、寄藏贓物、
    故買贓物或侵占遺失物等情形，才應依該其他情形認定等語
    ，為主要依據。訊據被告則堅決否認有上開竊盜之犯行，辯
    稱：該機車是「阿永」竊取的, 案發當日約下午時分，伊在
    屏東縣林邊鄉路上遇見他，他便邀伊一起到林邊漁塭偷電纜
    線，大部分時間都是「阿永」騎車載伊，嗣於警方查獲時，
    始由伊騎乘上開機車搭載「阿永」等語。
  (三)經查：
    公訴人所提出被害人丙○○之警詢陳述、扣案之黑色山葉
      牌125CC 機車（引擎號碼：5DC-002302）1 台、贓物認領
      保管單乙紙等證據，僅能證明被害人丙○○所有車牌號碼
      係PHX-863 號重型機車，於94年3 月27日12時30分許，在
      屏東縣佳冬鄉○○村○○路塭子漁港旁遭竊，且經警尋獲
      而領回等情，並不足以證明該車係由被告所竊取之事實。
    公訴人所提扣押筆錄、扣押物品錄表、東港分局林邊分駐
      所警員之偵查報告等證據，僅能證明被告於上開被查獲當
      時係持有上開機車之事實，然持有上開機車之原因甚多，
      非僅竊盜而持有一項而已，故亦難以此推論上開機車係由
      被告所竊取。
    又被告本無負擔為其無罪為證明之義務，而係公訴人就起
      訴之犯罪事實負有證明之義務，雖刑事訴訟法第161 之1
      規定，被告得就被訴事實指出有利之證明方法，然此並非
      課於被告舉證責任，而僅係負於被告實施防禦之權利，此
      揆諸該條規定之立法理由即明。是依公訴人所述：依「抓
      賊在贓」的基本推論，查獲持有贓物時，基本上應先推定
      持有者是因竊盜而持有贓物，除非有其他證據可以證明其
      所持有的贓物是收受贓物、搬運贓物、寄藏贓物、故買贓
      物或侵占遺失物等情形，才應依該其他情形認定云云之理
      論，顯不當課於被告自證無罪之舉證責任，自有違上開論
      理法則，故此推論，亦不足以為被告不利之認定。
  (四)綜上所述，本件依公訴人所指之證據，既不能證明被告有上
    開竊盜之犯行，自難以該罪相繩。此外，公訴人復未提出其
    他證據足資證明被告確有其所訴之竊盜犯行，應認不能證明
    被告犯罪，揆諸前揭意旨，原應為被告無罪之諭知，惟公訴
    意旨認此部分與前開有罪部分有裁判上一罪關係，爰不另為
    無罪之諭知，附此敘明。
四、據上論斷，應依刑事訴訟法第273 條之1 第1 項、第299 條
    第1 項前段、第310 條，刑法第28條、第321 條第1 項第2
    、3 款、第41條第1 項前段、第38條第1 項第2 款，罰金罰
    鍰提高標準條例第2 條，判決如主文所示之刑。
中　　華　　民　　國　　94　　年　　10　　月　　19　　日
                  刑事第一庭    審判長法  官  潘正屏
                                      法  官  黃聖涵
                                      法  官  曾吉雄
以上正本證明與原本無異。
如不服本判決應於收受本判決送達後十日內向本院提出上訴書狀
，其未敘述上訴理由者，並得於提起上訴後十日內向本院補提理
由書狀（均須按他造當事人之人數附繕本）「切勿逕送上級法院
」
                                      書記官  潘美碧
中　　華　　民　　國　　94　　年　　10　　月　　19　　日
附錄本判決論罪之法條：
刑法第321條第1項第2、3款：
犯竊盜罪而有左列情形之一者，處 6 月以上、 5 年以下有期徒
刑：
二  毀越門扇、牆垣或其他安全設備而犯之者。
三  攜帶兇器而犯之者。
